臺灣高等法院刑事判決　　　　　　　　　　　　　九十三年度上易字第一０七六號
　　上　訴　人
　　即　被　告　乙○○
　　選任辯護人　徐松龍律師
右上訴人因竊盜等案件，不服臺灣士林地方法院九十三年度易字第一四號，中華民國
九十三年三月十日第一審判決（起訴案號：臺灣士林地方法院檢察署九十二年度偵字
第一０四三三號），提起上訴，本院判決如左：
    主  文
上訴駁回。
    事實及理由
一、本案經本院審理結果，認第一審判決適用刑法第二十八條、第三百二十一條第一
    項第三款、第二款、第一款、第三十八條第一項第二款，判處乙○○共同攜帶兇
    器、踰越安全設備、於夜間侵入住宅竊盜，處有期徒刑一年；扣案螺絲起子壹支
    沒收。經核認事用法俱無違誤，量刑亦稱妥適，應予維持，並引用第一審判決書
    記載之事實、證據及理由。
二、上訴人即被告上訴意旨略以：係因誤認該屋無人居住而進入後，始知有人居住而
    臨時起意竊盜，並無侵入住宅之故意。且罹有疾病，尚需負擔家計，原審量刑過
    重等語；被告辯護人辯護意旨略以：被告主觀上認為是無人居住的住宅，進入本
    案住宅前並無侵入住宅竊盜之意思，係進入後始臨時起意竊盜；又被告雖攜帶螺
    絲起子，惟被告進入住宅前，並無竊盜故意，僅係欲撿遺棄物，是否構成攜帶凶
    器竊盜，尚有可疑。再本案犯罪所得不多，而被告身體狀況不良，爰請從輕量刑
    等語。
三、經查：原判決認定之犯罪事實，業據被告於警詢、偵查、原審坦承不諱，核與被
    害人甲○○於警詢指訴情節相符。按所謂有人居住之建築物，不以行竊時有人居
    遭竊房屋內之照片所示，該屋於遭竊時，屋內擺設包括電視、電腦、冰箱、桌椅
    家具、大量衣物等物，而冰箱內尚有未食用完之飲料食物。自客觀情狀觀之，該
    屋顯係尚有人居住於內，被告辯稱誤認該屋無人居住等語，顯係事後卸飾之詞，
    委不足採。再被告於八十三年間，因違反麻醉藥品管理條例案件及違反藥事法等
    案件，經本院分別判處有期徒刑七月、四月確定，嗣於八十四年間，因違反肅清
    煙毒條例案件，經本院判處有期徒刑三年確定；復因違反麻醉藥品管理條例案件
    ，經臺灣台北地方法院判處有期徒刑五月確定，以上各罪經接續執行，於八十五
    年六月六日縮刑假釋出監，而於八十七年十一月九日縮刑期滿。惟於假釋期間內
    ，復因違反麻醉藥品管理條例案件，經本院判處有期徒刑七月確定，經撤銷前案
    假釋並接續執行，又於九十年十二月二十八日縮刑假釋出監，而於九十二年十二
    月三十日縮刑期滿，有本院被告全國前案紀錄表在卷可稽。被告雖不構成累犯，
    惟素行欠佳，本不宜從輕量刑。再本件被告所犯刑法第三百二十一條第一項第二
    款、第三款之加重竊盜罪，最輕法定本刑為有期徒刑六月，原審量處有期徒刑一
    年，自屬妥適。綜上所述，本件被告犯行洵堪認定，事證已臻明確，原審依法論
    科，並沒收其供犯罪所用之物，經核並無違誤，被告上訴難認有理由，應予駁回
    。
據上論斷，應依刑事訴訟法第三百六十八條、第三百七十三條，判決如主文。
本案經檢察官周誠南到庭執行職務。
中　　　華　　　民　　　國　　　九十三　　　年　　八　　月　　　二　　　日
                                臺灣高等法院刑事第三庭
                                    審判長法　官  張  連  財
                                    　　　法　官  張  傳  栗
                                    　　　法　官  黃  金  富
右正本證明與原本無異。
不得上訴。
                                          書記官  江  采  廷
中　　　華　　　民　　　國　　九十三　　年　　　八　　　月　　　三　　　日
附錄：本案論罪科刑法條全文
中華民國刑法第三百二十一條第一項：
  犯竊盜罪而有左列情形之一者，處六月以上、五年以下有期徒刑：
  一  於夜間侵入住宅或有人居住之建築物、船艦或隱匿其內而犯之者。
  二  毀越門扇、牆垣或其他安全設備而犯之者。
  三  攜帶兇器而犯之者。
  四  結夥三人以上而犯之者。
  五  乘火災、水災或其他災害之際而犯之者。
  六  在車站或埠頭而犯之者。
中華民國刑法第三百零六條第一項：
  無故侵入他人住宅、建築物或附連圍繞之土地或船艦者，處一年以下有期徒刑、拘
  役或三百元以下罰金。
附件：
臺灣士林地方法院刑事判決　　　　　　                九十三年度易字第一四號
    公  訴  人  臺灣士林地方法院檢察署檢察官
    被      告  吳鳳鳴　男　四十歲（民國○○○年○月○○日生）
　　　　　　　　　　　　住　屏東縣東港鎮○○路二四號
　　　　　　　　　　　　居　台北市○○○路○段六三號三樓
　　　　　　　　　　　　身分證統一編號：Ｚ000000000號
　　　　　　　　乙○○　男　四十二歲（民國○○年○月○○○日生）
　　　　　　　　　　　　住　台北市○○○路○段二九五巷六弄一六號三樓
　　　　　　　　　　　　身分證統一編號：Ｚ000000000號
    右  一  人
    選任辯護人  徐松龍律師
右列被告因竊盜等案件，經檢察官提起公訴（九十二年度偵字第一○四三三號），被
告於本院準備程序為有罪之陳述，經合議庭裁定由受命法官獨任進行簡式審判程序，
並判決如左：
    主  文
吳鳳鳴、乙○○共同攜帶兇器、踰越安全設備、於夜間侵入住宅竊盜，各處有期徒刑
壹年，螺絲起子壹把沒收。
    事  實
一、吳鳳鳴前於民國九十年間，因竊盜案件，經本院以八十九年易字第三四○號判決
    判處拘役四十日確定；乙○○前於八十三年間，因違反麻醉藥品管理條例案件及
    違反藥事法案件，經臺灣高等法院分別以八十三年上易字第二五○八號判決、八
    十三年上訴字第四二六五號判決判處有期徒刑七月、四月確定，嗣於八十四年間
    ，因違反肅清煙毒條例案件，經臺灣台北地方法院以八十四年訴字第一四一二號
    判決判處有期徒刑三年，經上訴後，復經臺灣高等法院以八十四年上訴字第四三
    ○九號判決駁回上訴確定，又因違反麻醉藥品管理條例案件，經臺灣台北地方法
    院以八十四年易字第三四六號判決判處有期徒刑五月確定，以上各罪接續執行，
    於八十五年六月六日縮刑假釋出監（縮刑期滿日期為八十七年十一月九日），惟
    於假釋期間內，復因違反麻醉藥品管理條例案件，經臺灣台北地方法院以八十六
    年易字第六三三○號判決判處有期徒刑七月，經上訴後，經臺灣高等法院以八十
    六年上易字第八七一五號判決駁回上訴確定，經撤銷前案假釋並接續執行，又於
    九十年十二月二十八日縮刑假釋出監（縮刑期滿日期為九十二年十二月三十日）
    （以上均不構成累犯）。
二、乙○○仍不知悔改，於前開假釋期間內，復與吳鳳鳴共同意圖為自己不法之所有
    ，而基於竊盜之犯意聯絡，於九十二年十月四日晚上十時許之夜間，由乙○○攜
    帶客觀上足以對人生命、身體安全構成威脅，具有危險性之螺絲起子一把，共同
    前往甲○○位在台北市南港區○○○路○段六一巷一弄一號住處，趁屋主甲○○
    外出之際，由吳鳳鳴以螺絲起子將該屋未上鎖之密閉窗戶予以鬆動後，加以開啟
    ，吳鳳鳴即爬越窗戶進入屋內，並將大門開啟，使乙○○亦進入屋內，二人乃共
    同竊取甲○○所有，放置屋內之字畫九幅、唱片二十六片、擴大機一台、音箱二
    台、望遠鏡一台、金庸小說二十五本等財物，得手後，字畫由乙○○帶至台北縣
    三重市重新橋下跳蚤市場出售予不知情之不詳之人，所得贓款新臺幣一萬二千元
    再由二人朋分花用殆盡。嗣因員警在甲○○住處遭竊之字畫畫框玻璃上採得可疑
    指紋，經送鑑驗後證實為吳鳳鳴所有，始循線查獲上情。
三、案經甲○○訴由臺北市政府警察局南港分局報告臺灣士林地方法院檢察署檢察官
    偵查起訴。
    理  由
一、訊據被告吳鳳鳴、乙○○二人，於本院審理時均坦承於右揭時間，攜帶螺絲起子
    前往位於台北市南港區○○○路○段六一巷一弄一號房屋，並以前開方法進入屋
    內竊取財物，得手後，將竊得之字畫轉售得款並朋分花用殆盡之事實，惟否認有
    於夜間侵入住宅之故意，辯稱：伊二人係以撿拾廢棄物為生，因政府採行垃圾不
    落地政策，致生計遭受影響，因聽聞上開房屋於淹水後已成無人居住之廢棄空屋
    ，乃前往該處欲進入屋內撿拾廢棄物，進屋後始知並非無人居住之住宅云云。惟
    查：
(一)被告上開坦承犯行部分，核與告訴人甲○○於警詢中指訴其住宅遭竊情節相符，
    又員警於案發後，在上開遭竊房屋內之畫框玻璃上採得可疑指紋一枚，經送內政
    部警政署刑事警察局進行指紋比對，證實與被告吳鳳鳴之檔存指紋相符乙節，亦
    有採證照片十幀及鑑驗書一份在卷足憑（附於偵卷第七六至八十頁、第八二至八
    四頁），此外並有案發後遭竊現場照片、甲○○出具之失竊報告附卷可參，再員
    警於九十二年十月二十七日經被告乙○○之同意，搜索其位於台北市○○○路○
    段二九五巷六弄一六號三樓住處，當場查獲告訴人甲○○遭竊之唱片二十六片、
    擴大機一台、音箱二台、望遠鏡一台及金庸小說二十五本等財物，亦有搜索扣押
    筆錄、自願受搜索同意書、甲○○出具之贓物認領保管收據等件附卷可稽（附於
    偵卷第四七、第五十至五十七頁），足認被告二人此部分之自白與事實相符，可
    以採信。
(二)被告二人雖以前揭情詞置辯，否認有何於夜間侵入住宅之加重竊盜罪構成要件故
    意。然查：被告二人侵入之上開房屋，係告訴人甲○○之住宅，案發時，甲○○
    因出國不在家中等情，業據告訴人於警詢時指訴無訛，再由卷附遭竊房屋屋內照
    片所示，該屋於遭竊時，屋內係擺設有電視、桌椅家具、電腦等具有相當價值之
    財物，冰箱內放置有尚未食用完畢之食物及飲料且房間內有大量衣物等節互參以
    觀，本案遭竊地點確係有人居住之房屋，應甚明確；又被告二人於本院審理時，
    明確坦承係以螺絲起子鬆動窗戶後，始開窗爬入屋內，而依卷附該房屋之窗戶照
    片所示（附於偵卷第六三頁），並無加裝窗簾遮掩，則被告二人在尚未侵入該房
    屋前，即可由透明窗戶查見屋內裝設及擺放之上開家具，進而知悉並非無人居住
    之廢棄房屋，實甚明灼，況上開房屋於案發時門戶均係關閉乙節，為被告二人所
    不否認，渠等並自承係由一人爬窗進入屋內後，再開啟大門使另一人得以進入屋
    內，依該等情狀並衡諸一般常情，已足以顯示該房屋並非無人居住之廢棄空屋，
    被告對此當無不知之理，是被告二人所稱因誤認該房屋係無人居住之廢棄空屋，
    乃進入屋內云云，顯與事理有悖，要屬無稽之詞，不足採信。被告二人於侵入上
    開住宅時，主觀上即已明知該處係有人居住之房屋，應甚明確，堪予認定。
(三)綜上，本案事證明確，被告二人犯行，洵堪認定，應依法論科。
二、按螺絲起子係金屬製品，質硬而型尖，自屬堅硬、銳利無比之利器，如用於行兇
    ，依一般社會通念，足以危害他人生命、身體之安全，而具有危險性，自屬兇器
    無訛；又按刑法三百二十一條第一項第二款之「門扇」專指門戶而言，而所謂「
    其他安全設備」，指門扇牆垣以外，依通常觀念足認防盜之一切設備而言，如門
    鎖、窗戶、房間門或通往陽臺之門即屬之；復按刑法上所謂夜間，為日出前日沒
    後。查本案被告二人係於晚間十時許，攜帶螺絲起子一把前往被害人甲○○之住
    處，將窗戶鬆動開啟後，爬越窗戶進入屋內行竊，業據認定如前，故核被告吳鳳
    鳴、乙○○二人所為，均係犯刑法第三百二十一條第一項第三款、第二款、第一
    款之攜帶兇器、踰越安全設備、於夜間侵入住宅之加重竊盜罪，公訴人起訴書雖
    已載明被告係爬越窗戶進屋行竊，然漏未論以刑法第三百二十一條第一項第二款
    之罪名，尚有未洽，應予更正，又被告二人所為，雖亦該當刑法第三百零六條之
    侵入住宅犯行，然該等犯行，業於其等所犯上開夜間侵入住宅加重竊盜罪中予以
    非難評價，自無庸再論以侵入住宅罪，公訴人未慮及此，認被告二人另涉犯侵入
    住宅罪嫌，核屬有誤，應併予更正敘明；被告二人就上開加重竊盜犯行，有犯意
    聯絡及行為分擔，應論以共同正犯。爰審酌被告二人素行不佳，有臺灣高等法院
    被告全國前案紀錄表在卷可憑，其等以攜帶兇器、於夜間侵入住宅之方式行竊，
    對他人之生命、健康危害非輕，且部分行竊所得贓物已賣現花用殆盡，造成被害
    人相當之損失，惟犯後坦承部分犯行之態度，並其等犯罪之動機、目的及智識程
    度等一切情狀，分別量處如主文所示之刑，以示懲儆。被告二人行竊所用之螺絲
    起子一把，係被告乙○○所有之物，業據被告乙○○供明在卷，雖未扣案，然既
    無積極證據證明已經滅失，自應依刑法第三十八條第一項第二款之規定宣告沒收
    。
據上論斷，應依刑事訴訟法第二百七十三條之一第一項、第二百九十九條第一項前段
，刑法第二十八條、第三百二十一條第一項第三款、第二款、第一款、第三十八條第
一項第二款，判決如主文。
本案經檢察官謝榮林到庭執行職務。
中      華      民      國      九十三      年      三      月    十    日
                                        臺灣士林地方法院刑事第三庭
                                            法  官  吳  祚  丞
右正本證明與原本無異。
如不服本件判決，得自判決送達之日起十日內，向本院提起上訴。
                                            書記官  林  立  原
中      華      民      國      九十三      年      三      月   十一   日
附錄本判決論罪科刑依據之法條：
中華民國刑法第三百二十一條第一項：
  犯竊盜罪而有左列情形之一者，處六月以上、五年以下有期徒刑：
  一  於夜間侵入住宅或有人居住之建築物、船艦或隱匿其內而犯之者。
  二  毀越門扇、牆垣或其他安全設備而犯之者。
  三  攜帶兇器而犯之者。
  四  結夥三人以上而犯之者。
  五  乘火災、水災或其他災害之際而犯之者。
  六  在車站或埠頭而犯之者。
中華民國刑法第三百零六條第一項：
  無故侵入他人住宅、建築物或附連圍繞之土地或船艦者，處一年以下有期徒刑、拘
  役或三百元以下罰金。
